【裁判字號】    95,訴,2462
【裁判日期】    950929
【裁判案由】    毒品危害防制條例
【裁判全文】
臺灣板橋地方法院刑事判決              95年度訴字第2462號
公  訴  人  臺灣板橋地方法院檢察署檢察官
被      告  甲○○
                  （現另案於臺灣臺北監獄士林分監執行中）
上列被告因違反毒品危害防制條例案件，經檢察官提起公訴（95
年度毒偵字第4599號），嗣因被告於本院準備程序中就被訴事實
為有罪之陳述，本院告知被告簡式審判程序之旨，並聽取當事人
之意見後，由本院合議庭裁定改由受命法官獨任依簡式審判程序
進行，判決如下：
    主  文
甲○○施用第一級毒品，累犯，處有期徒刑捌月。扣案之注射針
筒貳支及美娜水壹瓶，均沒收之。
    事  實
一、甲○○前曾於民國84年間，因違反肅清煙毒條例案件，經臺
    灣臺北地方法院以84年度訴字第847 號判處有期徒刑3 年確
    定，於84年10月11日入監服刑，於88年11月15日因縮短刑期
    假釋出獄；又因其於84年間，違反肅清煙毒條例案件，經臺
    灣臺中地方法院以84年度訴字第2629號判處有期徒刑3 年2
    月確定，並經撤銷上開假釋，接續執行殘刑4 年4 月25日，
    甫於93年9 月30日縮刑期滿執行完畢（構成累犯）。其又於
    88年間因施用毒品案件，經本院以88年度毒聲字第2648號裁
    定送觀察、勒戒後，認有繼續施用傾向，由該法院以88年度
    毒聲字第3058號裁定令入戒治處所施以強制戒治，於89年9
    月17日強制戒治期滿執行完畢出監，並由臺灣臺中地方法院
    檢察署以89年度戒毒偵字第518 號不起訴處分確定。復於94
    年間，因施用第一、二級毒品案件，經臺灣臺中地方法院以
    94 年 度訴字第3773號，分別判處有期徒刑8 月、4 月，應
    執行有期徒刑10月，並於95年3 月28日確定（尚未執行完畢
    ）。詎仍不知戒除毒癮，復基於施用第一級毒品海洛因之犯
    意，於95年7 月2 日上午11時30分許，在臺北縣蘆洲市○○
    路49 巷4號4 樓內，施用第一級毒品海洛因1 次，嗣為警於
    同日11時50分許，在上址查獲，並自甲○○身上起出其所有
    供其注射毒品所用之美娜水1 瓶，及於在場之男友蘇龍吉身
    上起出渠等共有之注射針筒2 支。
二、案經臺北縣政府警察局蘆洲分局報告臺灣板橋地方法院檢察
    署檢察官偵查起訴。
    理  由
壹、程序方面：
    查本件被告甲○○所犯並非死刑、無期徒刑、最輕本刑為三
    年以上有徒刑之罪或高等法院管轄第一審案件，而其於準備
    程序進行中，被告先就被訴事實暨為有罪之陳述，經法官告
    知簡式審判程序之旨，並聽取公訴人及被告之意見後，本院
    認適宜改依簡式審判程序進行，爰依刑事訴訟法第273 條之
    1 第1 項、第284 條之1 規定，由本院合議庭以裁定由受命
    法官獨任進行簡式審判程序，合先敘明。
貳、實體方面：
一、上揭事實，業據被告甲○○於本院審理時坦承不諱，復有臺
    北縣政府警察局蘆洲分局搜索扣押筆錄、扣押物品目錄表各
    乙份存卷可稽，並有美娜水1 瓶及注射針筒1 支扣案可資佐
    證。又被告為警查獲後採集其尿液送驗結果，呈嗎啡陽性反
    應，此有臺北縣政府警察局蘆洲分局偵辦毒品案件尿液代號
    對照表（代碼編號為：0000000000）、台灣檢驗科技股份有
    限公司於95年7 月20日出具之濫用藥物檢驗報告（報告編號
    ：CH/2006/70203） 各1 份在卷可稽。被告之自白有上開補
    強證據可佐，足堪採信。
二、按於92年7 月9 日新修正並於93年1 月9 日施行之毒品危害
    防制條例刪除二犯及三犯之規定，一改修法前繁雜之處遇程
    序，僅將施用毒品者簡化區分為初犯、再犯，並認施用毒品
    者係屬病患性犯人，以觀察、勒戒戒除其身癮，並以強制戒
    治去除其心癮。經觀察、勒戒或強制戒治執行完畢釋放後，
    若係五年後再犯該條例第10條施用毒品罪者，與同條例第20
    條第1 項、第2 項關於「初犯」之處理方式相同，檢察官應
    先聲請法院裁定令被告入勒戒處所觀察、勒戒，並視有無繼
    續施用毒品傾向，決定應予釋放、為不起訴之處分，或應聲
    請法院裁定令入勒戒處所強制戒治；若係五年內「再犯」同
    條例第十條施用毒品罪者，依同條例第23條第2 項規定，檢
    察官則應依法追訴。觀諸該條例第20條第3 項之修正理由：
    「觀察、勒戒或強制戒治五年後再犯者，顯見前所實施之觀
    察、勒戒或強制戒治已足以遮斷其施用毒品之癮，為期自新
    及協助其戒除毒癮，對此五年後再犯者，爰明定仍適用初犯
    之規定，先經觀察、勒戒、強制戒治之程序。」及同條例第
    23條第2 項之修正理由：「為配合簡化施用毒品犯之刑事處
    遇程序，並鑑於經觀察、勒戒或強制戒治執行完畢釋放後五
    年內再犯者，其再犯率甚高，原據以實施之觀察、勒戒及強
    制戒治既已無法收其實效，自應施以刑事處遇。」顯然如施
    用毒品者係前經觀察、勒戒或強制戒治等治療程序執行完畢
    五年後，始再施用毒品之「初犯」，因前所執行之觀察、勒
    戒或強制戒治已足收戒除毒癮之效，自應重新執行觀察、勒
    戒或強制戒治等治療程序，並於治療程序執行完畢後，由檢
    察官為不起訴處分，毋庸對之追訴處罰；反之，在「再犯」
    之情形，因其先前所為治療程序顯未能收戒斷毒癮之效，且
    考量施用毒品者之再犯率偏高，乃簡化其刑事處遇程序，而
    逕予追訴處罰，不再施以治療程序。參酌上開立法理由，修
    正毒品危害防制條例就施用毒品者，祇於「初犯」及「五年
    後再犯」二種情形，有其追訴條件之限制，即須於初犯經觀
    察、勒戒或強制戒治釋放後，「五年內均無施用毒品之行為
    」，始能認其前所實施之觀察、勒戒或強制戒治已足遮斷毒
    癮，而得於五年後再犯時，再予適用初犯之規定，重行觀察
    、勒戒等程序。倘五年內已經再犯，被依法追訴處罰，縱其
    第三次（或第三次以上）施用毒品之時間在初犯釋放五年以
    後，即與「五年後再犯」之情形有別，且因已於「五年內再
    犯」，顯見其再犯率甚高，原實施觀察、勒戒或強制戒治，
    已無法收其實效，而無五年戒斷期之存在，自無再經觀察、
    勒戒及強制戒治之必要，應由檢察官逕行起訴，始符新法修
    正之本旨。經查，本案被告前於88年間，因施用毒品案件，
    經本院以88年度毒聲字第2648號裁定送觀察、勒戒後，認有
    繼續施用傾向，由該法院以88年度毒聲字第3058號裁定令入
    戒治處所施以強制戒治，於89年9 月17日強制戒治期滿執行
    完畢出監，並由臺灣臺中地方法院檢察署以89年度戒毒偵字
    第518 號不起訴處分確定。被告復於94年間，因施用第一、
    二級毒品案件，經臺灣臺中地方法院以94年度訴字第3773號
    ，分別判處有期徒刑8 月、4 月，應執行有期徒刑10月，並
    於95年3 月28日確定，此有臺灣高等法院被告前案紀錄表存
    卷可考。而被告既曾於上開強制戒治執行完畢釋放後五年內
    ，已再犯施用毒品案件，並經判刑確定，則本案被告於95年
    7 月2 日11時30分許，又施用第一級毒品1 次之犯行，雖係
    於前揭強制戒治後已逾五年之後三犯，惟依上開說明，足認
    被告經上開強制戒治之執行後，未足以遮斷其施用毒品之癮
    ，自與前揭條例第20條第3 項之規定僅得適用於「再犯」之
    情形不合（此有最高法院95年度台非字第59號判決可參），
    故本件公訴人逕向本院提起追訴，於法要無不合，附此陳明
    。綜上，本案事證明確，被告犯行堪以認定，應依法論科。
三、查海洛因屬於毒品危害防制條例第2 條第2 項第1 款所規定
    之第一級毒品。核被告所為，係犯毒品危害防制條例第10條
    第1 項之施用第一級毒品罪。被告施用前持有第一級毒品之
    低度行為，為進而施用之高度行為所吸收，不另論罪。又查
    ，被告於84年間，因違反肅清煙毒條例案件，經臺灣臺北地
    方法院以84年度訴字第847 號判處有期徒刑3 年確定，於84
    年10月11日入監服刑，於88年11月15日因縮短刑期假釋出獄
    ；又因其於84年間，違反肅清煙毒條例案件，經臺灣臺中地
    方法院以84年度訴字第2629號判處有期徒刑3 年2 月確定，
    並經撤銷上開假釋，接續執行殘刑4 年4 月25日，甫於93年
    9 月30日縮刑期滿執行完畢（構成累犯），此有上述前科表
    附卷可稽，被告於五年內故意再犯有期徒刑以上之本罪，為
    累犯，應依加重其刑。審酌被告前有多次施用毒品前科，素
    行非佳，且曾經強制戒治執行完畢，竟再為本件施用毒品犯
    行，顯見其不思悔改，自制力亦顯不佳；惟另考量被告於犯
    後已坦承犯行，而其施用毒品行為於本質上係屬自我戕害行
    為，反社會性之程度應屬較低等一切情狀，量處如主文所示
    之刑，以資懲儆。又扣案之美娜水1 瓶，為被告所有，而扣
    案之注射針筒2 支，則為被告與其男友蘇龍吉共同所有，均
    為供被告施用海洛因所用之物，此據被告於本院審理時供明
    在卷，應依刑法第38條第1 項第2 款規定，併予宣告沒收。
據上論斷，應依刑事訴訟法第273 條之1 第1 項、第299 條第1
項前段，毒品危害防制條例第10條第1 項，刑法第47條、第38條
第1 項第2 款，判決如主文。
本案經檢察官鄧媛到庭執行職務。
中    華    民    國    95    年    9     月    29    日
                  刑事第十二庭法  官  林淑婷
以上判決正本證明與原本無異。
如不服本判決，應於送達後十日內，向本院提出上訴狀。
                              書記官  廖貞音
中    華    民    國    95    年    9     月    29    日
附錄本案論罪科刑法條全文：
毒品危害防制條例第十條
施用第一級毒品者，處六月以上五年以下有期徒刑。
施用第二級毒品者，處三年以下有期徒刑。


司法院資訊處製作；財團法人民間司法改革基金會備份。
